最高法院刑事判決　　　　　　九十六年度台上字第七三六八號
上　訴　人　台灣高等法院高雄分院檢察署檢察官
被　　　告　甲○○（原名曾智皓）
上列上訴人因被告違反槍砲彈藥刀械管制條例案件，不服台灣高
等法院高雄分院中華民國九十五年五月十五日第二審更審判決（
九十五年度上更(一)字第九四號，起訴案號：台灣屏東地方法院檢
察署九十一年度偵字第二０四六號），提起上訴，本院判決如下
：
    主  文
上訴駁回。
    理  由
按刑事訴訟法第三百七十七條規定：上訴於第三審法院，非以判
決違背法令為理由，不得為之；是提起第三審上訴，應以原判決
違背法令為理由，係屬法定要件。如果上訴理由書狀並未依據卷
內訴訟資料具體指摘原判決不適用何種法則或如何適用不當，或
所指摘原判決違法情事，顯與法律規定得為第三審上訴理由之違
法情形不相適合時，均應認其上訴為違背法律上之程式，予以駁
回。本件原判決以公訴意旨認被告甲○○（原名曾智皓）違反槍
砲彈藥刀械管制條例第七條第四項、第十二條第四項等罪嫌，但
經調查證據之結果，認尚乏積極證據足以證明被告涉犯該等罪嫌
，因而維持第一審諭知被告無罪之判決，駁回檢察官在第二審之
上訴，已詳細說明其認定之理由；對於檢察官上訴所指，並已逐
一敘明不可採之理由，俱有卷存之證據資料可資覆按；從形式上
觀察，原判決並無違背法令情形。檢察官之上訴意旨略稱：被告
於民國九十一年四月十三日偵訊時坦承：扣案之槍彈係伊於九十
年十一月間，在台南市以二支槍共新台幣（下同）五十萬元之價
格，向一位綽號「阿南」之姓名不詳男子所購買，伊只先給該「
阿南」男子三十萬元，尚欠二十萬元未付，在三、四天前，將槍
彈放在羅弘輝那裡等詞；另羅弘輝亦供稱：該等扣案槍械均為被
告所有，案發當日伊係先回前揭租屋處取槍後，再到「花田囍室
ＫＴＶ店」等語；且被告自承該復原子彈底火壓器（含千斤頂一
只）為其朋友「阿川」所寄放給伊持有，而該復原子彈底火壓器
係供裝填子彈之用，若其並未持有槍、彈，則其留該器具何用？
況前揭查獲槍枝、子彈、彈匣等物之住處，係被告所承租供二人
共同居住。被告所供槍枝來源與羅弘輝於一審九十二年度訴緝字
第一三號刑事案件審理時翻異偵查中所供相符，其又係累犯，當
知持有手槍係重罪，豈有輕易認罪之理，如無犯罪，為何要躲避
警察？被告與羅弘輝二人至少亦應係共犯。原判決未將上開疑點
，詳予調查說明，且對於不利被告之事實，並未說明何以不能採
為被告自承持有上開槍、彈之佐證，遽採被告翻異之詞，顯有調
查未盡及理由不備、採證違背經驗法則之違誤等語。惟查：(一)、
被告之自白，不得作為有罪判決之唯一證據，仍應調查其他必要
之證據，以察其是否與事實相符，刑事訴訟法第一百五十六條第
二項定有明文。其立法目的乃欲以補強證據擔保自白之真實性，
亦即以補強證據之存在，藉之限制自白在證據上之價值。而所謂
補強證據，則指除該自白本身外，其他足以證明自白之犯罪事實
確具有相當程度真實性之證據而言，雖所補強者，非以事實之全
部為必要，但亦須因補強證據與自白之相互利用，足使犯罪事實
獲得確信者，始足當之。另被告以外之人在審判外之陳述，原則
上雖不得以之直接作為認定犯罪事實存否之證據，但非不得作為
彈劾證據，用來爭執被告、證人或鑑定人陳述之證明力。本件關
於扣案制式槍枝二支及子彈二十一顆部分，原判決以證人羅弘輝
於九十一年四月十三日警詢時供承：警方查獲的物品除了曾智皓
手機，復原子彈底火壓裝器一個、海洛因壓裝器二個外，其餘（
九０手槍二支、九０子彈二十一顆、空彈殼九顆等物）都是伊的
；二、三個月前，在高雄市榮總醫院前向「阿男（南）」男子以
每支二十五萬購買，共購買二支，（附贈）二個空彈匣、子彈三
十二顆等語（見警卷第一頁反面）。被告於前開時日警詢時雖未
對於前揭槍枝來源為任何說明，而就扣案物品則稱復原子彈底火
壓裝器（含千斤頂）一個及海洛因壓裝器二個係伊朋友年籍姓名
不詳綽號「阿川」男子拿來的等語（見九十一年四月十三日警詢
筆錄）。另參之證人即查獲員警林榮棟所證述：我們當時是前往
在屏東市○○○路四百七十八號五樓羅弘輝、曾智皓共同租屋處
按門鈴，但他們不開門，所以我們在前面守候，約半小時，被告
二人誤以為我們離開，羅弘輝有探頭出來看，沒看到我們，當我
們聽到他們要開門的聲音時，便馬上衝上圍抓羅弘輝，當時羅弘
輝用腰夾著扣案的手提包，手拿著拉袋，我們控制好後，我親手
把它拉下來，順便打開手提包，內有二支槍及子彈、彈匣、現金
二十萬元、其他扣案物品海洛因是在袋子內查獲外，其餘均在廚
房、廚具櫃查獲等語（見偵卷第四四頁反面）；參以羅弘輝於第
一審審理中仍具狀主張扣案手提包內二十萬元為其所有應予發還
，此有羅弘輝所具九十一年七月五日聲請發還扣押物書狀附卷可
按（見一審卷第五六頁）等情；又該扣案槍枝既在羅弘輝持有狀
態下之皮包內取出，且其於警詢時又明確交代該槍枝來源，認該
手提包及手提包內之物確為羅弘輝所有。並說明羅弘輝雖於偵查
及原審訊問中改稱：查獲之皮包我未見過，皮包內之扣案手槍二
支及子彈、彈匣均為被告所有云云。又辯稱其於警詢時所供承：
扣案物除了曾智皓手機、復原子彈底火壓裝器一個及海洛因壓裝
器二個外，其餘都是伊的，現金二十萬元係向媽媽借的，準備跑
路用，而手槍二支係向綽號「阿男（南）」購得，每支二十五萬
元，二支五十萬元，附贈兩個空彈匣、子彈三十二顆等語，係非
出自其自由意志所為；復稱：當時我進看守所的時候頭都是傷且
血便，有同看守所的王志豐、剪頭髮的雜役可以證明，且伊有在
監所裡面就診，在偵查中伊有跟檢察官說要驗傷，但檢察官不肯
等語（見一審卷第三九頁）。然於偵查時辯稱：其於警詢時供述
扣案槍枝係在高雄榮總醫院向他人購買，是警方自己寫的，警方
在詢問時沒有刑求，在捉伊時將伊壓在地上等語（見偵卷第七頁
反面），參互以觀，再佐以台灣屏東看守所函覆第一審法院謂：
本所前羈押羅弘輝於九十一年四月十三日入所時無明顯外傷故無
照相存證，因疑似毒品嚴重戒斷造成腹瀉、嗜睡等症狀，恕難以
判定是否有血便產生，有該所九十一年七月五日屏所衛字第０九
一０００一六五九號函附卷足按（見一審卷第六七頁至七０頁）
，羅弘輝於警詢之供述顯係出於任意性，羅弘輝於偵查時就該槍
枝及子彈係何人所有之供述，一反警詢供述，徒謂查獲之槍枝及
子彈係被告所有云云（見偵卷第七頁），自無足採，不得據為不
利被告之認定。又被告於九十一年四月十三日偵訊時，仍先同警
詢時所稱：手機、底火壓裝器、海洛因壓裝器是伊的，其餘的都
是羅弘輝的，那手槍等東西是在羅弘輝的手提袋裡查到的等語（
見偵卷第九頁），嗣於同日訊問時經告知「羅弘輝稱槍枝等物是
你的，有何意見？」被告又供稱：槍是我的，我是向「阿南」買
的，是在去年十一月在台南買到的，二支總共賣我五十萬元，我
只先給三十萬元，尚欠二十萬元還沒給他等語（見偵卷第十頁）
。被告於同日偵訊之供述，先稱該手槍係羅弘輝的，後稱係自己
的，其供述先後大相逕庭，已啟人疑竇。細繹羅弘輝於同日偵查
時之供述，其就前揭槍擊案及持有槍枝之犯罪事實及其扣案物，
除坦承關於施用毒品及其海洛因、安非他命及現金二十萬元為其
所有外，餘則全部否認，並謂查獲之槍枝係被告的等語（見偵卷
第七頁）；嗣於隔離訊問後再次提訊羅弘輝時，羅弘輝又辯稱：
不知手槍、安非他命、海洛因是否都放在手提袋裡，手提袋是被
告的，被告亦未將槍交我保管等語（見偵卷第十一頁），顯見羅
弘輝先稱槍枝非其所有，繼又稱手提袋亦非其所有，甚而稱槍枝
是在被告房間查獲，是警察逼我承認在榮總旁買槍等語；其極力
撇清所有涉案相關證據之心態甚明。再被告於第一審審理時供稱
：因為他有叫我擔下來，所以我後來決定要擔，偵查中為了要替
他（指羅弘輝）擔，才說槍放在羅弘輝的手提袋內等語（見一審
卷第二四一頁），尚非無據。又參以被告於前揭偵查補訊時即供
稱：槍枝不是我的，是羅弘輝的，我剛才一時情急，想把他擔下
來等語（見偵卷第十一頁反面），被告於第一審所為之供述堪認
足採。自難僅憑被告於偵查時片斷陳述之自白，遽認扣案槍枝及
子彈為其所有，而採為其不利之認定。況警員查獲時，裝有槍彈
、現金等之手提袋乃由羅弘輝夾於腰際，內藏現金又經羅弘輝具
狀請求發還等情觀之，羅弘輝事後所稱手提袋、槍彈均屬被告所
有，及被告於偵查中一度自白槍彈係其所有等情，均與事實不符
，亦不足採為認定被告有罪之依據。另羅弘輝於第一審九十二年
度訴緝字第十三號刑事案件審理時復供承：「（本案之）三把槍
都是在開槍前三個月就同時持有，都是跟我朋友的朋友『阿南』
買的，每支二十五萬，他是在高雄的榮總門口交給我的，我拿到
槍都放在被查獲處房間內。」等語（見一審九二年度訴緝字第一
三號卷第三六至三七頁），復於原審九十二年度上訴字第八八四
號另案審理時供稱：「我原來在曾智皓的家裡接到小琳的電話，
說他們在店內被控制行動，因為客人要求『葉子』要出來作陪，
如果不出來就要把他們帶去先姦後殺，所以我才帶槍開車去救小
琳」、「（槍你從何處來？）我買來後就藏在曾智皓家，他並不
知道。我雖然住他們家，但是住在另一個房間，我若有進城，都
會住他家，那是他租來的房子。槍從我買來就一直藏在他家」等
語（見原審九十二年度上訴字第八八四號卷第二五頁）；益可說
明前揭羅弘輝於偵查及原審所述，小琳非我之女友、槍枝係被告
所有，均係羅弘輝為卸責所杜撰。已就案內有關證據，本於調查
所得心證，分別定其取捨而為事實上之判斷，認定扣案槍枝及子
彈係羅弘輝所有，且係在警方逮捕羅弘輝時在其持有之皮包中查
獲，被告雖與羅弘輝同居一室，但觀之該槍枝之體積不大，可置
於皮包內攜出等情，自難遽爾推斷被告有共同持有該扣案槍枝及
子彈之犯行，均已於理由內詳加說明。上訴意旨，無非係對事實
審法院採證認事之職權行使及原審已調查、理由已說明之事項，
仍執陳詞，未綜合全部卷證資料，僅就不利被告之部分，徒憑己
見再為事實上或細節上之爭執，非適法之上訴第三審理由。(二)、
事實之認定，應憑證據，如未能發現相當證據，或證據不足以證
明，自不能以推測或擬制之方法，為裁判基礎。且認定犯罪事實
所憑之證據，雖不以直接證據為限，間接證據亦包括在內，然無
論直接證據或間接證據，其為訴訟上之證明，須於通常一般之人
均不致有所懷疑，而得確信其為真實之程度者，始得據為有罪之
認定，倘其證明尚未達此一程度，而有合理之懷疑存在而無從使
事實審法院得有罪之確信時，即應諭知被告無罪之判決。本件關
於「花田囍室ＫＴＶ」槍擊案槍枝及擊發之子彈部分，原判決以
(1)內政部警政署刑事警察局函覆原審謂：送鑑制式手槍二枝（槍
枝管制編號0000000000─七、均含彈匣）之試射彈殼
，經與本局九十一年五月二日刑鑑字第00000000000
00000號槍彈鑑定書（屏東縣警察局屏東分局九十一年四月
九日屏警分刑字第０九一００００一一四一號刑事案件證物採驗
紀錄表送鑑「郭壁瑜遭槍擊案」）內載彈殼一顆比對結果，其彈
底紋痕特徵均不相吻合，認非由送鑑二槍枝所擊發等語，有該局
九十一年七月十六日刑鑑字第０九一０一八四三四六號函在卷可
按（見原審卷第一五四頁）。另羅弘輝於原審九十二年度訴緝字
第一三號刑事案件審理時陳稱：我開完槍後就把它丟在東港的海
裡等語（參九十二年度訴緝字第一三號卷第三六頁）。足見本件
扣案槍枝與「花田囍室ＫＴＶ」槍擊案槍枝誠屬不同。(2)再羅弘
輝於警詢時供稱：綽號「小琳」係我女友，綽號「阿蓮」係「小
琳」的親姐姐，且在警方提供槍擊案當日在「花田囍室ＫＴＶ」
坐檯陪酒的三名女子相片，指出最上面一張是「阿蓮」，「小琳
」是下面最左邊的那一個等語（見九十一年四月十三日警詢筆錄
），參以羅弘輝隨身攜帶置於皮夾內之女子大頭照係綽號「小琳
」，為其女友，有附卷之照片可稽，羅弘輝既明確指出監視錄影
帶所呈現畫面之人物為何人，足見其與大陸女子之交往情形非薄
。再參以被告於警詢時供稱：看一名女子叫「小蓮」上車，又看
到二名女子要上車等語（見九十一年四月十三日警詢筆錄），顯
見被告對於走出「花田囍室ＫＴＶ」之女子並不熟悉，否則焉會
僅陳以一名女子、二名女子之說詞，若果其一為其女友，應會指
出其女友姓名或綽號，被告對於前往「花田囍室ＫＴＶ」所欲搭
載之女子顯非其所熟悉之人，應堪以認定。(3)至於羅弘輝於原審
訊問時卻辯稱不認識「阿蓮」，並稱「小琳」是曾智皓的女友等
語（見原審卷第三八頁），羅弘輝極力隱匿曾至「花田囍室ＫＴ
Ｖ」之心態，居心不言自明，其所辯自不足採。然觀之羅弘輝既
與「阿蓮」、「小琳」等大陸女子熟稔，其因女友「小琳」之事
而前往「花田囍室ＫＴＶ」等情，應堪以認定。被告辯稱羅弘輝
只是叫我和他一起去載他女朋友等語，尚非無據，所辯堪認足採
。(4)另證人即目擊槍擊案之戴宏銘於第一審調查時結證稱：坐在
副駕駛座是當庭被告曾智皓，有指認過羅弘輝，當時在刑事組有
指認過，當時指認沒有隔著玻璃看，是面對面很清楚，我確定是
他沒錯，當時我和那三個女生一起走到車子旁邊，所以看得很清
楚，當時被告曾智皓還有下車，那三個女生上車後，我往回走，
羅弘輝就開槍等語（見一審卷第一六四、一六五頁）；證人即另
位槍擊案目擊者李明輝於第一審審理時結證稱：在警局有指認羅
弘輝口卡，開槍的是羅弘輝，至於當庭被告曾智皓有無在場，我
不知道等語（見一審卷第二八五頁），互酌以觀，足證本件「花
田囍室ＫＴＶ」之槍擊案確係羅弘輝所為，已臻明確，被告確非
持有本件「花田囍室ＫＴＶ」槍擊案之槍枝，亦堪以認定。(5)被
告於第一審調查時供稱：有去「花田囍室ＫＴＶ」，約十二點以
後去的，是羅弘輝載我去的，他說要載人，我們從我住的地方去
的，羅弘輝當時是開黑色的車子，他開完槍後，就載三名女子和
我離開，載到麟洛就放他們三人下來，後來我就叫他直接載我回
去，羅弘輝開的槍如警卷所附槍枝照片等語（見一審卷第一六０
頁），復供稱：之前我沒有看清楚，它的顏色黑色很像在ＫＴＶ
開槍的那支槍等語（見一審卷第二四一頁），顯見被告對於槍擊
案之發生係何支槍所擊發之事實並無所認識。衡諸常情，槍枝為
違禁物，未經許可不得持有，乃眾所周知之事實，羅弘輝持有該
槍擊案之槍枝並非當然告知同住或同車之被告，被告辯稱：伊未
看過羅弘輝開槍那支槍，羅弘輝沒有向伊借槍去「花田囍室」開
槍，是在「花田囍室ＫＴＶ」羅弘輝開槍時才看到那枝槍等語，
堪認足採。(6)羅弘輝於第一審法院另案九十二年度訴緝字第一三
號刑事案件審理時供承：「（你當時是開二槍？）是的，當天我
坐在車上，因他們一群人要過來，所以我先第一槍對空鳴槍，但
他們沒有理我，我第二槍才對他們開槍。」等語（見一審九十二
年度訴緝字第一三號卷第三六頁），另於原審另案九十二年度上
訴字第八八四號刑事案件審理時亦供稱：「我原來在曾智皓的家
裡接到小琳的電話，說他們在店內被控制行動，因為客人要求『
葉子』要出來作陪，如果不出來就要把他們帶去先姦後殺，所以
我才帶槍開車去救小琳。」、「（槍你從何處來？）我買來後就
藏在曾智皓家，他並不知道。我雖然住他們家，但是住在另一個
房間，我若有進城，都會住他家，那是他租來的房子。槍從我買
來就一直藏在他家」、「我是要去救人，對方人多勢眾，我先前
有對空鳴槍但沒有人理我，隔天我才知道我槍有打到人。」等語
（見原審九十二年度上訴字第八八四號卷第二五頁、第六二頁）
，因此被告所辯伊不知羅弘輝持槍至案發現場，是到達時，他拿
出來才看到槍等語，應屬可信。原判決綜合參酌上述各項證據資
料，認定被告對於本件「花田囍室ＫＴＶ」槍擊案之槍枝係何槍
枝所為，實無所識，自難以被告與羅弘輝曾同處一室或同乘一車
，遽認被告共同持有本件槍擊案之槍枝及子彈，而採為被告不利
之認定，乃其採證認事調查職權之合法行使，不能任意指為違法
。上訴意旨置原判決上開明確論斷於不顧，就同一證據資料為相
異之評價，再為事實上之爭辯，均與法律規定得為第三審上訴理
由之違法情形，不相適合。(三)、羅弘輝所涉本件部分，業據第一
審法院九十二年度訴緝字第一三號、原審九十二年度上訴字第八
八四號判決認羅弘輝犯未經許可持有手槍及殺人未遂罪，並經本
院以九十二年度台上字第五九六四號刑事判決駁回上訴確定，亦
經原審調閱該卷宗核閱屬實。細譯該確定判決，亦認定羅弘輝辯
護人所辯扣案之槍、彈係被告所購買而持有乙節，為無可取，並
有該判決在卷足憑。上訴意旨反乎該確定判決所認定之事實，再
行爭執，亦非依據卷內訴訟資料具體指摘之適法上訴第三審理由
。至其餘上訴意旨所指各節，乃依憑己見，任意指摘原判決違背
法令，核與法律規定得為第三審上訴理由之違法情形均不相適合
，應認檢察官之上訴違背法律上之程式，予以駁回。
據上論結，應依刑事訴訟法第三百九十五條前段，判決如主文。
中　　華　　民　　國　九十六　年　 十二 　月 　二十　 日
                      最高法院刑事第十二庭
                          審判長法官  洪　文　章
                                法官  王　居　財
                                法官  郭　毓　洲
                                法官  黃　梅　月
                                法官  邱　同　印
      本件正本證明與原本無異
                                      書  記  官
中　　華　　民　　國　九十六　年　 十二　 月　二十六　日
                                                      V
